【裁判字號】    89,自,986
【裁判日期】    891222
【裁判案由】    詐欺
【裁判全文】
臺灣臺北地方法院刑事判決                        八八十九年度自字第九八六號
    自  訴  人  乙○○○股份有限公司
    法定代理人  徐慶春
    自訴代理人  徐芳貴律師
    被      告  甲○○
右列被告因詐欺案件，經自訴人提起自訴，本院判決如左：
    主  文
甲○○無罪。
    理  由
一、自訴意旨略以：甲○○為翠意絲有限公司之股東，實為負責人，於民國八十五年
    七月十五日，向自訴人訂購皮包一批，價款美金一萬九千零三十七元，與自訴人
    約定於八十五年七月二十五日交貨，並於裝船運送後給付貨款，孰料被告取得該
    批貨物後即拒不付款，自訴人於八十八年十二月以存證信函要求被告履約，遭郵
    局以「招領逾期」退回函件，並尋遍被告無著後，發現翠意絲公司已於八十九年
    二月十六日解散在案，自訴人始知受騙，因認被告涉有刑法第三百三十九條第一
    項詐欺取財罪嫌云云。
二、按犯罪事實應依證據認定之，無證據不得推定其犯罪事實。又不能證明被告犯罪
    者，應諭知無罪之判決，刑事訴訟法第一百五十四條、第三百零一條第一項分別
    定有明文。又事實之認定，應憑證據，如未能發現相當證據，或證據不足以證明
    ，自不能以推測或擬制之方法，為裁判基礎。況告訴人之告訴，係以使被告受刑
    事訴追為目的，是其陳述是否與事實相符，仍應調查其他證據以玆審認，自訴亦
    同；且認定不利於被告之事實，須依積極證據，茍積極證據不足為不利於被告事
    實之認定時，即應為有利於被告之認定，更不必有何有利之證據，最高法院五十
    二年台上字第一三○○號、三十年上字第八一六號著有判例可資參照。此外，刑
    法第三百三十九條第一項詐欺取財罪之成立，以意圖為自己或第三人不法所有，
    以詐術使人將本人或第三人之物交付為要件，所謂以詐術使人交付，必須被詐欺
    人因其詐術而陷於錯誤，若其所用方法，不能認為詐術，亦不致使人陷於錯誤，
    即不構成該罪。又債務人於債之關係成立後，如有債務不履行之情形，在一般社
    會經驗上可能之原因甚多，縱令出於惡意而有遲延給付或不為給付之情事，茍無
    足以證明其債之關係發生時自始故意藉此從事財產犯罪之積極證據，根據刑事訴
    訟法第一百五十四條之規定，仍不得僅以債信違反之客觀事態，規定債務人自始
    有詐欺取財或詐欺得利之犯意，最高法院四十六年台上字第二六○號判例、八十
    三年上易字第四八九五號判決可資參照。
三、訊據被告甲○○堅決否認右揭犯行，辯稱：伊係受自訴人公司負責人徐慶春委託
    銷售皮包，並非與自訴人成立買賣契約，且八十五年八月初收到徐慶春寄來之皮
    包後，發現貨物嚴重瑕疵，於是向徐慶春表示要退貨，然因退物退到大陸須繳交
    高額的稅，故徐慶春要求先暫放在被告處，待找到買主後再行處理，直到伊公司
    決定於八十八年底結束營業，才將上開貨物全部退回予自訴人，並無詐欺犯行等
    語等語。經查，被告雖提出自訴人授權翠意絲公司銷售雙魚牌皮包之授權書表明
    其與自訴人間為授權經銷關係，然依訂貨單所載，雙方對於系爭交易之標的、種
    類、金額、數量等買賣契約必要之點均已達成合致，對於經銷契約應約定之銷售
    利益之分配、最低進貨數量等各項則付之闕如，是依其契約所載被告與自訴人之
    關係應為買賣而非代理經銷關係，應堪認定。次查，被告雖於八十五年七月十五
    日向自訴人訂定皮包一批共一千三百四十件，約定價款美金一萬九千零三十七元
    ，並於同年七月二十五日交貨，然被告於八十八年十一月五日將上開貨物退回與
    自訴人等情，有出口報單、提貨單、包裝單各一紙附卷可參，雖自訴人以未向被
    告訂貨為由拒絕提貨，然對照八十五年八月六日之進口報單與八十八年十一月五
    日出口報單，其上所載之貨物名稱及數量均相同，足見被告係將自訴人於八十五
    年八月六日所交付之系爭皮包全數退回，而無短少，若被告自始即有為自己不法
    所有之意圖，必無事後將系爭物品全數退回之理，至於被告可否以物之瑕疵主張
    同時履行抗辯、是否有遲延給付等，均屬民事債務不履行之範疇，尚難以被告未
    於交貨時給付貨款，而認被告其於訂貨之始即有詐欺取財之犯意。此外，復查無
    其他積極事證足認被告有何詐欺取財之犯行，揆諸前揭說明，應為無罪之諭知。
據上論斷，應依刑事訴訟法第三百四十三條、第三百零一條第一項，判決如主文。
中    華    民    國      八十九      年      十二    月      二十二   日
                                      臺灣臺北地方法院刑事第六庭
                                          法      官  蔡  如  琪
右正本證明與原本無異。
如不服本判決，應於判決送達後十日內，向本院提出上訴狀。
                                          書  記  官  黃  鈴  容
中    華    民    國      八十九      年      十二    月      二十七   日


司法院資訊處製作；財團法人民間司法改革基金會備份。
